臺灣高雄地方法院刑事判決　　　　　　　 96年度訴字第854號
公　訴　人　臺灣高雄地方法院檢察署檢察官
被　　　告　乙○○
上列被告因毒品危害防制條例案件，經檢察官提起公訴（96年度
毒偵緝字第41、42號），嗣因被告就被訴事實為有罪之陳述，經
本院告知簡式審判程序意旨，並聽取公訴人及被告之意見後，本
院合議庭裁定由受命法官獨任依簡式審判程序審理，判決如下：
    主  文
乙○○連續施用第一級毒品，累犯，處有期徒刑壹年捌月，扣案
之第一級毒品海洛因壹小包（淨重零點零壹公克，空包裝袋重零
點貳壹公克）、含有第一級毒品海洛因之殘渣袋壹個，均沒收銷
燬之；塑膠鏟子壹支、空夾鏈袋參個，均沒收之。
    事  實
一、乙○○前於民國81年間，因違反肅清煙毒條例案件，經本院
    以81年度訴字第2756號判處有期徒刑3 年確定，於82年9 月
    1 日入監執行，於83年12月2 日因縮短刑期假釋出監，再因
    違反肅清煙毒條例案件，經臺灣高等法院高雄分院以84年上
    訴字第2475號判處有期徒刑3 年4 月確定，並撤銷上開假釋
    宣告，合併執行假釋殘刑後，於87年5 月28日再度假釋出獄
    ；惟被告仍未戒絕毒癮，復於假釋期間即88年11月間因施用
    毒品案件，經撤銷上開假釋宣告後，應執行殘刑有期徒刑2
    年1 月23日，嗣於91年7 月22日縮短刑期執行完畢。又因施
    用毒品案件，經本院以88年毒聲字第8408號裁定送觀察、勒
    戒後，認有繼續施用毒品之傾向，再經本院以88年度毒聲字
    第2518號裁定令入戒治處所施以強制戒治1 年，嗣於89年9
    月6 日停止戒治，於89年12月7 日強制戒治期滿執行完畢，
    並由臺灣高雄地方法院檢察署檢察官以90年戒執緝一字第8
    號為不起訴處分確定。
二、詎乙○○仍未戒除毒癮，明知海洛因係毒品危害防制條例第
    2 條第2 項第1 款所明定之第一級毒品，不得持有及施用，
    竟仍於上開強制戒治執行完畢釋後5 年內，基於施用第一級
    毒品海洛因之概括犯意，自92月10月間某日起至95年2 月23
    日晚上9 時20分許回溯24小時內之某時止（不含公權力拘束
    期間），在高雄市○○區○○路116 巷1 之2 號住處，以將
    海洛因摻水稀釋放入注射針筒後施打之方式，平均4 、5 日
    施用1 次之頻率，連續施用第一級毒品海洛因多次。
三、嗣於93年1 月14日下午6 時許，因案通緝經警緝獲，並扣得
    第一級毒品海洛因1 小包（淨重0.01公克，空包裝重0.21公
    克）、含有第一級毒品海洛因之殘渣袋1 個、空夾鏈袋3 個
    及塑膠鏟子1 支；又於95年2 月23日下午6 時30分許，為警
    在高雄市○○區○○路與力行路口查獲，且於警局內採集其
    尿液，而查得其上開施用毒品犯行。
四、案經高雄縣政府警察局岡山分局暨高雄市政府警察局移送臺
    灣高雄地方法院檢察署檢察官偵查起訴。
    理  由
一、按本件被告乙○○所犯係死刑、無期徒刑、最輕本刑為3 年
    以上有期徒刑以外之罪，其於準備程序就前揭被訴事實為有
    罪之陳述，經受命法官告知簡式審判程序之旨，並聽取其與
    公訴人之意見後，本院認無不得或不宜改依簡式審判程序進
    行之處，爰依刑事訴訟法第273 條之1 第1 項、第284 條之
    1 ，裁定本件由受命法官獨任進行簡式審判程序，合先敘明
    。
二、上揭事實，業據被告於本院審理中坦承不諱，且其於95年2
    月23日所採驗之尿液，經送往高雄市立凱旋醫院以GC /MS方
    法（氣相層析/ 質譜法）檢驗，結果確呈第一級毒品海洛因
    代謝後嗎啡之陽性反應，此有該醫院95年3 月16日檢體編號
    L 專-95133號及保安警察大隊刑案移送專責組偵辦毒品危害
    防制條例嫌疑人尿液採證代碼表各1 紙在卷可憑（見95年度
    毒偵字第3261號卷第17、18頁）；另於93年1 月14日查獲時
    扣案之不明粉末1 小包，經送往法務部調查局鑑定，結果確
    含第一級毒品海洛因成分，此有該局93年2 月16日調科壹字
    第220016603 號鑑定通知書1 紙在卷可稽（見94年度核退毒
    偵第62號卷第11頁），扣案之夾鏈袋4 個（3 個為空夾鏈袋
    ，1 個為殘渣袋），經送高雄醫學大學附設中和紀念醫院檢
    驗，結果其中1 個夾鏈袋亦呈第一級毒品海洛因陽性反應，
    此有該醫院96年3 月20日報告編號0000-000號檢驗報告1 紙
    在卷可憑（見本院卷第19頁），此外，復有塑膠鏟子1 支扣
    案可佐，足認被告上開自白確與事實相符，洵堪採為論罪科
    刑之依據。
三、被告前於88年間因施用毒品案件，經本院以88年毒聲字第84
    08號裁定送觀察、勒戒後，認有繼續施用毒品之傾向，再經
    本院以88年度毒聲字第2518號裁定令入戒治處所施以強制戒
    治1 年，嗣於89年9 月6 日停止戒治，於89年12月7 日強制
    戒治期滿執行完畢，並由臺灣高雄地方法院檢察署檢察官以
    90年戒執緝一字第8 號為不起訴處分確定等情，有該不起訴
    處分書、臺灣高等法院被告前案紀錄表、本院被告院內索引
    卡紀錄表、臺灣高雄地方法院檢察署刑案資料查註紀錄表、
    全國施用毒品案件記錄表各1 份在卷可查，被告於強制戒治
    執行完畢釋放後，5 年內再為本件施用毒品犯行，自應依法
    論罪科刑。是以本件事證明確，被告犯行堪以認定。
四、按毒品危害防制條例業於92年7 月9 日修正公布，且於93年
    1 月9 日起生效，然被告上開犯行不論依舊法或新法均應追
    訴其犯罪，且毒品危害防制條例第10條其構成要件與法定本
    刑於修正前後均相同，並無所謂法律變更可言，是本案即無
    新舊法比較適用之問題，而應直接適用裁判時之法律即新修
    正施行之毒品危害防制條例之規定，合先敘明。復按海洛因
    係毒品危害防制條例第2 條第2 項第1 款所稱之第一級毒品
    ，是被告施用海洛因之行為，係犯該條例第10條第1 項之施
    用第一級毒品罪。被告持有第一級毒品，嗣進而施用之，持
    有之低度行為應為施用之高度行為所吸收，不另論罪。又按
    刑法第56條連續犯之規定，業於被告行為後刪除，而連續犯
    之刪除雖非犯罪構成要件之變更，但顯已影響行為人刑罰之
    法律效果，自屬法律有變更，而應比較新舊法，應依新法第
    2 條第1 項之規定，適用最有利於行為人之法律（參見最高
    法院95年度第8 次刑事庭會議決議五）。因而比較新、舊法
    結果，被告上開多次施用第一級毒品犯行，若予分論併罰，
    顯較以連續犯論分別將之以一罪為不利，自應依刑法第2條
    第1 項前段規定，適用廢止前刑法第56條有關連續犯之規定
    。查本件被告多次施用第一級毒品犯行，時間緊接、手法相
    同，觸犯構成要件相同之罪，顯係基於概括犯意而為，應依
    廢止前刑法第56條連續犯之規定，論以一罪，並加重其刑。
    被告有事實欄所列前揭犯罪前科紀錄，有臺灣高等法院被告
    前案紀錄表可按，其受有期徒刑執行完畢，5 年以內再故意
    犯本件有期徒刑以上之罪，不論依修正前之刑法第47條，或
    修正後之刑法第47條第1 項之規定，均構成累犯，對被告而
    言並無有利或不利之情形，自不生新舊法比較之問題，應予
    直接適用刑法第47條第1 項之規定論以累犯，加重其刑，並
    依法遞加重之。
五、爰審酌被告前已因施用毒品案件經觀察、勒戒及強制戒治，
    且有多次違反肅清煙毒條例犯罪前科紀錄，並經判刑確定入
    監執行，業如上述，本應徹底戒除毒癮，不料其竟仍繼續施
    用毒品，顯見其並無戒除毒害之決心，應有入監矯治之必要
    ，不宜寬貸，惟考量其犯後坦承犯行，施用毒品乃自戕一己
    之身體健康，並具有病患性人格之特質，行為本身對社會所
    造成之危害並非直接、鉅大，及其生活狀況、施用毒品之次
    數等一切情狀，量處如主文所示之刑，以資懲儆。
六、末按查獲之第一級毒品及專供製造或施用第一級毒品之器具
    ，不問屬於犯人與否，均沒收銷燬之，毒品危害防制條例第
    18條第1 項前段定有明文。扣案之不明粉末1 小包，經送往
    法務部調查局鑑定，結果確含第一級毒品海洛因成份（淨重
    0.01公克，空包裝重0.21公克），業如上述，且該包裝袋因
    與其內之毒品業已無法析離，應將之同視為第一級毒品，從
    而不問屬於犯人與否，爰併依上開規定宣告沒收銷燬之；而
    鑑驗所耗損之毒品，既已費失，自無庸宣告沒收銷燬。扣案
    之殘渣袋1 個，其上殘留有第一級毒品海洛因，皆如前述，
    衡情上開物品與毒品間已難剝離，自應整體視之為第一級毒
    品，依毒品危害防制條例第18條第1 項前段規定，均併予宣
    告沒收銷燬之。扣案之空夾鏈袋3 個、塑膠鏟子1 支，均為
    被告所有，均供預備施用第一級毒品海洛因之物，業據被告
    供明在卷（見本院卷第39頁），惟無證據證明係專供施用毒
    品使用，故非屬毒品危害防制條例第18條第1 項前段規定之
    專供施用毒品之器具，另依刑法第38條第1 項第2 款規定，
    均併予宣告沒收。
據上論斷，應依刑事訴訟法第273 條之1 第1 項、第284 條之1
、第299 條第1 項前段，毒品危害防制條例第10條第1 項、第18
條第1 項前段，刑法第2 條第1 項前段、第11條、47條第1 項、
第38條第1 項第2 款、廢止前刑法第56條，判決如主文。
本案經檢察官甲○○到庭執行職務。
中　　華　　民　　國　　96　　年　　4 　　月　　13　　日
                  刑事第三庭    法　官  錢衍蓁
如不服本判決，應於判決送達後10日內，向本院提出上訴狀。
以上正本證明與原本無異。
中　　華　　民　　國　　96　　年　　4 　　月　　13　　日
　　　　　　　　　　　　　　　　書記官  秦富潔
附錄本案論罪科刑法條：
毒品危害防制條例第10條第1項
施用第一級毒品者，處6月以上5年以下有期徒刑。
